臺灣高等法院臺南分院刑事判決
109年度上訴字第541號
上  訴  人  
即  被  告  郭世宏


選任辯護人  蔡佳燁律師（法扶律師）
上列上訴人因毒品危害防制條例案件，不服臺灣臺南地方法院10
8年度訴字第1279號中華民國109年2月25日第一審判決（起訴案
號：臺灣臺南地方檢察署108年度偵字第10306號、第12700號）
，提起上訴，本院判決如下：
    主  文
上訴駁回。
    事  實
一、郭世宏明知甲基安非他命係屬毒品危害防制條例第2條第2項
    第2款所列之第二級毒品，不得持有、販賣，竟仍基於販賣
    第二級毒品甲基安非他命以營利之犯意，以如附表三編號（
    一）所示之行動電話及晶片卡做為聯絡工具，於如附表一所
    示之時間、地點，以如附表一所示之金額（均指新臺幣）及
    方法，非法販賣第二級毒品甲基安非他命予如附表一所示之
    人，前後共計10次。嗣經警依法執行通訊監察，並於民國10
    8年6月13日7時43分許，持臺灣臺南地方法院核發之搜索票
    前往郭世宏位於臺南市○○區○○路0段000巷00號住處執行搜索
    ，當場扣得如附表二、三所示之物，始為警查悉上情。
二、案經臺南市政府警察局第四分局報請臺灣臺南地方檢察署檢
    察官偵查起訴。
    理  由
壹、程序部分：
    按被告以外之人於審判外之陳述，雖不符刑事訴訟法第159
    條之1 至第159 條之4 規定得為證據之情形，而經當事人於
    審判程序同意作為證據，法院審酌該言詞陳述或書面陳述作
    成時之情況，認為適當者，亦得為證據，刑事訴訟法第159
    條之5 第1 項定有明文。又刑事訴訟法第159 條之5 立法意
    旨，在於確認當事人對於傳聞證據有處分權，得放棄反對詰
    問權，同意或擬制同意傳聞證據可作為證據，屬於證據傳聞
    性之解除行為，如法院認為適當，不論該傳聞證據是否具備
    刑事訴訟法第159 條之1 至第159 條之4 所定情形，均容許
    作為證據，不以未具備刑事訴訟法第159 條之1 至第159 條
    之4 所定情形為前提。查本判決所引用之下列供述證據暨其
    他書證、物證，檢察官、被告及其辯護人於本院準備程序、
    審理時，均同意作為本案證據（見本院卷第79、112、126至
　　127、215 頁），且於本院逐一提示後，迄於言詞辯論終結
    前亦未聲明異議，本院審酌上開證據資料製作時之情況，尚
    無違法不當及證明力明顯過低之瑕疵，認以之作為證據應屬
    適當，故揆諸前開規定，應認有證據能力，合先敘明。　　
貳、實體部分：
一、上開犯罪事實，業據被告於警、偵訊、原審及本院審理時均
    坦承不諱（見警卷第3至10頁；偵一卷第89至92頁；原審卷
    第54、130、139至140頁；本院卷第76、128、214、235至23
    6頁），核與證人郭石龍、歐陽瑞勇、黃麗鳳於警詢、偵查
    中之證述相符（見警卷第11至28、29至34、35至38頁；偵一
    卷第142至143、181至182、227至228、237至238頁），復有
　　原審108年度聲搜字第633號搜索票、臺南市政府警察局第四
    分局搜索扣押筆錄、扣押物品目錄表各1份、搜索照片5張、
    原審108年聲監字第129號、108年聲監字第222號、108年聲
    監續字第465號通訊監察書及通訊監察譯文各1份（見警卷第
    4至9、41至46、54至56、57至59、69至74頁），以及如附表
    二、三所示之物扣案可資佐證，足認被告前開自白與事證相
    符，應堪採信。另被告從事附表一所示各次毒品交易均是有
    償買賣，且其販賣毒品甲基安非他命，利潤為販賣價格之一
    半等情，復據被告陳明無訛（見本院卷第235頁），堪認被
    告販入毒品之進價顯較其賣出毒品之售價為低，並因本案販
    賣甲基安非他命行為而獲利，是被告從事本案各次販賣甲基
    安非他命犯行，主觀上均具有營利意圖甚明。是本案事證明
    確，被告販賣第二級毒品犯行，均堪以認定，應依法論科。
二、新舊法比較：
  ㈠被告行為後，毒品危害防制條例第4條第2項、第17條第2項等
    規定，業於109年1月15日總統華總一義字第10900004091號
    令修正公布，並自公布後6個月即109年7月15日施行，自有
    新舊法之適用問題。又行為後法律有變更，致發生新舊法比
    較適用者，除易刑處分，係刑罰執行問題，及拘束人身自由
    之保安處分，因與罪刑無關，不必為綜合比較外，比較時應
    就罪刑有關之共犯、未遂犯、想像競合犯、牽連犯、連續犯
    、結合犯，以及累犯加重、自首減輕暨其他法定加減原因（
    如身分加減）與加減例等一切情形，綜其全部罪刑之結果而
    為比較，並予整體之適用，不能割裂分別適用各該有利於行
    為人之法律，此即法律變更之比較適用所應遵守之「罪刑綜
    合比較原則」及「擇用整體性原則」（參見最高法院95年度
    第8次刑事庭會議決議意旨）。　
  ㈡查被告犯本件販賣第二級毒品犯行後，毒品危害防制條例第4
    條第2項之構成要件固未修正，但關於法定刑部分，修正前
    原規定「處無期徒刑或七年以上有期徒刑，得併科新臺幣一
    千萬元以下罰金」，修正後為「處無期徒刑或十年以上有期
    徒刑，得併科新臺幣一千五百萬元以下罰金」，亦即修正後
    毒品危害防制條例第4條第2項之法定刑度有所提高，對被告
    較為不利。
　㈢另修正前毒品危害防制條例第17條第2項原規定「犯第四條  
    至第八條之罪於偵查及審判中均自白者，減輕其刑」，修  
    正後則規定「犯第四條至第八條之罪於偵查及歷次審判中  
    均自白者，減輕其刑」，是修正後毒品危害防制條例第17  
    條第2項有關符合自白減刑之規定較修正前為嚴格，然本案 
     被告於警詢、偵查、原審及本院審理時均自白販賣第二級
    毒品罪之犯行，此項修正於被告而言並無不利。
　㈣本件綜合比較修正公布施行前、後之毒品危害防制條例第4  
    條第2項、第17條第2項等相關規定，以整體觀之，新修正之
    規定既未較有利於被告，本於統一性及整體性原則，爰一體
    適用被告行為時即109年7月15日修正施行前之毒品危害防制
    條例規定。
  ㈤至原判決雖未及比較新舊法，惟原審適用修正前毒品危害  
    防制條例第4條第2項、第17條第2項規定予以論罪科刑並無 
     違誤，且不影響判決本旨，爰不予撤銷並補正之，附此說 
     明。　　
三、論罪部分：
　㈠按甲基安非他命係毒品危害防制條例第2條第2項第2款規定列
    管之第二級毒品。核被告如附表一各編號所為，均係犯修正
    前毒品危害防制條例第4條第2項之販賣第二級毒品罪。
  ㈡其販賣前而持有第二級毒品之低度行為，分別為販賣之高度
    行為所吸收，均不另論罪。被告所犯販賣第二級毒品罪10 
    罪間，犯意各別、行為互殊，應予分論併罰。
  ㈢被告於警詢、偵訊、原審及本院審理時，對被訴販賣第二級
    毒品犯行均自白不諱，業如前述，其所犯販賣第二級毒品罪
    ，均應適用修正前毒品危害防制條例第17條第2項之規定減
    輕其刑。
  ㈣按毒品危害防制條例第17條第1 項規定：「犯第4條至第8條
    、第10條或第11條之罪，供出毒品來源，因而查獲其他正犯
    或共犯者，減輕或免除其刑。」所稱「供出毒品來源，因而
    查獲其他正犯或共犯」，須被告翔實供出與其犯罪有關之本
    案毒品來源的具體事證，因而使警方或偵查犯罪機關知悉其
    他正犯或共犯，據以查獲其人、其犯行的結果，二者兼備，
    並有因果關係，始能獲上述減免其刑之寬典。又所謂查獲其
    人、其犯行，雖不以達有罪認定之已無合理懷疑存在之程度
    為必要，必也至少已臻至起訴門檻之證據明確，且有充分之
    說服力，方得獲邀上開減免其刑之寬典，故著重在其犯行之
    查獲。若偵查犯罪機關認為事證不足，而無從確實查獲者，
    即與上開規定不符，無其適用之餘地（最高法院108年台上
    字第3704號判決意旨參照）。經查，被告雖表示其有向員警
    供出其販賣第二級毒品之來源為綽號「阿源」之男子及陳玟
    稘，然被告於第一次警詢時，固供出其第一、二級毒品，係
    向綽號「阿源」之男子所購得，惟迄今尚未查獲綽號「阿源
    」男子販賣毒品事證；被告於108年6月14日、6月27日、7月
    12日、7月27日（第2至5次警詢時）向警方供述其第一級毒
    品係向陳玟稘所購得，嗣員警於108年9月3日將陳玟稘緝獲
    到案，故有因被告供述而查獲陳玟稘販賣第一級毒品予被告
    等情，有臺南市政府警察局第四分局109年1月8日南市警四
    偵字第1080659674號函、臺南市政府警察局第四分局108年1
    0月30日南市警四偵字第1080537935號刑事案件移送書各1份
    在卷可查（見原審卷第83、89至121頁）。據此，堪認偵查
    機關並未因被告之供述，而查獲「阿源」有販賣或提供第二
    級毒品甲基安非他命予被告之事實。至於員警雖因被告之供
    述，而查獲陳玟稘販賣第一級毒品予被告之犯行，此部分並
    據臺灣臺南地方檢察署檢察官起訴陳玟稘涉犯販賣第一級毒
    品罪嫌，有該署108年度偵字第15371號、18557號、第18644
    號起訴書1份附卷可參（見本院卷第181至192頁），然因本
    案被告所犯者，乃販賣第二級毒品罪，並非販賣第一級毒品
    罪，員警亦未查獲陳玟稘同時有販賣或提供第二級毒品甲基
    安非他命予被告之犯行，檢察官亦未據此對陳玟稘提起公訴
    ，是本案被告販賣之第二級毒品，即難認與陳玟稘有關，無
    從認定陳玟稘為本案被告販賣第二級毒品之毒品來源。況被
    告所陳稱其第二級毒品來源為「陳玟稘」，既未達「起訴門
    檻」，堪認偵查機關並未因被告之供述，而查獲「陳玟稘」
    販賣或提供第二級毒品甲基安非他命予被告之事實。從而，
    被告並無毒品危害防制條例第17條第1 項供出毒品來源減免
    其刑規定之適用，併此敘明。
叁、上訴駁回理由：
一、原審認被告犯販賣第二級毒品罪，其事證明確，因予適用毒
    品危害防制條例第4條第2項（修正前）、第17條第2項（修
    正前）、第18條第1項、第19條第1 項，刑法第11條前段、
    第51條第5 款、第38條第2項前段、第38條之1第1項前段、
    第3項，並審酌被告前已有因施用毒品，經觀察、勒戒之紀
    錄，當知施用毒品者容易上癮而戒除不易，而毒品對社會秩
    序及國民健康危害至深且鉅，復嚴重影響社會治安，亦為公
    眾所週知，其竟無視國家杜絕毒品犯罪之禁令，為圖賺取不
    法利益，販賣甲基安非他命牟利，肇生他人施用毒品之來源
    ，不僅戕害國民身心健康，亦有滋生其他犯罪之可能；兼衡
    其素行（前有多次因案經法院論罪科刑之紀錄）、智識程度
    （國中學歷）、犯罪動機及目的（家庭經濟不佳，以販賣毒
    品獲利）、犯罪方法、販賣對象、販賣毒品所得利益、家庭
    及職業並身心狀況（離婚，需撫養父母親及2個小孩、2個孫
    女，先前從事搭建鐵皮屋之工作，父親患有高血壓等疾病，
    母親則為中度身心障礙者），以及其犯後坦承犯行，表達悔
    意，並協助員警查獲陳玟稘販賣第一級毒品犯行等一切情狀
    ，分別量處如附表一所示之刑。並審酌被告所犯上開10罪，
    罪質相同，時間接近，方式相類等情，定其應執行刑為有期
    徒刑4年6月。就沒收部分並說明：
  ㈠扣案如附表二所示之物，屬毒品危害防制條例第2條第2項第2
    款所列管之第二級毒品甲基安非他命，有高雄市立凱旋醫院
    濫用藥物成品檢驗鑑定書附卷可稽（見原審卷第157頁，原
    審就此檢驗鑑定書漏未補述），應依毒品危害防制條例第18
    條第1項前段之規定，沒收銷燬之。又包裝上開毒品之包裝
    袋共2個，因難以與其內含之毒品完全析離，應整體視為查
    獲之毒品，一併依毒品危害防制條例第18條第1項前段之規
    定，沒收銷燬之。按以營利為目的販入毒品，經多次販賣後
    ，持有剩餘毒品被查獲者，其各次販賣毒品行為如併合處罰
    ，該持有剩餘毒品之低度行為，應僅為最後一次販賣毒品之
    高度行為所吸收，不另論罪。故就該查獲之剩餘毒品，祗能
    於最後一次之販賣毒品罪宣告沒收銷燬，不得於各次販賣毒
    品罪均宣告沒收銷燬（最高法院105年度台上字第2174號判
    決意旨參照）。如附表二所示在被告住處查扣之甲基安非他
    命2包，係查獲之第二級毒品，應於被告所犯最後一次販賣
    第二級毒品罪之主刑項下（即附表一編號㈧所示），諭知沒
    收銷燬（原判決僅於判決主文內諭知沒收銷燬之，未於理由
    中就此部分併予敘明，特此補充）。　　
  ㈡扣案如附表三編號（一）、（二）所示之行動電話（含晶片
    卡）、磅秤，乃供被告販賣第二級毒品所用之物；扣案如附
    表三編號（三）所示之夾鏈袋，則為被告所有，且係供被告
    販賣第二級毒品所預備之物，分別依毒品危害防制條例第19
    條第1項、刑法第38條第2項前段規定，宣告沒收。
  ㈢未扣案如附表四所示之現金，乃被告販賣第二級毒品所得，
    且屬於被告，應依刑法第38條之1第1項前段、第3項規定，
    宣告沒收之，於全部或一部不能沒收或不宜執行沒收時，追
    徵其價額。至被告於如附表一編號（三）至（七）販賣毒品
    之價格，固分別為4,500元、16,000元、4,000元、4,000元
    、8,000元，然因購毒者僅分別支付3,500元、8,000元、3,0
    00元、3,000元、2,000元予被告，則就不足額部分，被告並
    未取得，是被告於如附表一編號（三）至（七）販賣毒品之
    犯罪所得，僅能認定為3,500元、8,000元、3,000元、3,000
    元、2,000元，於宣告沒收時，亦僅能諭知沒收該3,500元、
    8,000元、3,000元、3,000元、2,000元，附此敘明。
二、本院核其認事用法，均無不合。另關於刑之量定，乃實體法
    上賦予法院得為自由裁量之事項，倘未有逾越法律所規定之
    範圍，或濫用其權限，即不得任意指摘為違法。本件原審於
    審酌上情後，量處被告上開刑期（含定應執行刑），衡情其
    刑之量定已審酌刑法第57條所列事項，並以行為人之責任為
    基礎，使罰當其罪而符合罪刑相當原則，並具妥當性而無違
    刑罰權之分配正義，客觀上要難謂有何濫用權限、失之過重
    或逾越法律所規定範圍之情事，足見其刑之量定亦稱允當。
    從而被告上訴意旨主張原審量刑及定應執行刑過重，且其有
    供出毒品上游，原審未依毒品危害防制條例第17條第1項減
    輕其刑為由，因而指摘原判決不當，核非有理由，應予駁回
    。
據上論斷，應依刑事訴訟法第368 條，判決如主文。
本案經檢察官陳于文提起公訴，檢察官鄭益雄到庭執行職務。
中　　華　　民　　國　　109 　年　　10　　月　　30　　日
                  刑事第六庭    審判長法　官  張瑛宗
                                      法　官  林逸梅
                                      法　官  李秋瑩
以上正本證明與原本無異。
如不服本判決應於收受送達後20日內向本院提出上訴書狀，其未
敘述上訴理由者，並得於提起上訴後20日內向本院補提理由書（
均須按他造當事人之人數附繕本）「切勿逕送上級法院」。
　　　　　　　　　　　　　　　　　　　書記官  姚慈盈
中　　華　　民　　國　　109 　年　　10　　月　　30　　日

附錄本案論罪科刑法條：
修正前毒品危害防制條例第4 條
製造、運輸、販賣第一級毒品者，處死刑或無期徒刑；處無期徒
刑者，得併科新臺幣二千萬元以下罰金。
製造、運輸、販賣第二級毒品者，處無期徒刑或七年以上有期徒
刑，得併科新臺幣一千萬元以下罰金。
製造、運輸、販賣第三級毒品者，處七年以上有期徒刑，得併科
新臺幣七百萬元以下罰金。
製造、運輸、販賣第四級毒品者，處五年以上十二年以下有期徒
刑，得併科新臺幣三百萬元以下罰金。
製造、運輸、販賣專供製造或施用毒品之器具者，處一年以上七
年以下有期徒刑，得併科新臺幣一百萬元以下罰金。
前五項之未遂犯罰之。
附表一
 編號   對象     時間      地點   金額          方法     罪名與宣告刑 （一）  郭石龍 108年3月10日1時36分許（起訴書誤載為1時31分許） 臺南市政府警察局交通警察大隊附近被告所駕車輛上 8,000元 被告以其持用之行動電話門號0000000000號與郭石龍持用之行動電話門號聯絡後，隨於左列時間、地點，以左列之金額，販賣第二級毒品甲基安非他命予郭石龍，郭石龍並如數給付價金。 郭世宏販賣第二級毒品，處有期徒刑參年捌月。 （二）  郭石龍 108年3月10日16時30分許 臺南市安平老街附近某卡拉OK榕樹下被告所駕車輛上 8,000元 被告以其持用之行動電話門號0000000000號與郭石龍持用之行動電話門號聯絡後，隨於左列時間、地點，以左列之金額，販賣第二級毒品甲基安非他命予郭石龍，郭石龍並如數給付價金。 郭世宏販賣第二級毒品，處有期徒刑參年捌月。 （三）  郭石龍 108年3月11日18時5分許 臺南市安平老街附近某卡拉OK榕樹下被告所駕車輛上 4,500 元 被告以其持用之行動電話門號0000000000號與郭石龍持用之行動電話門號聯絡後，隨於左列時間、地點，以左列之金額，販賣第二級毒品甲基安非他命予郭石龍，郭石龍則先給付3,500元價金，尚積欠1,000元。 郭世宏販賣第二級毒品，處有期徒刑參年柒月。 （四）  郭石龍 108年3月12日19時22分許 臺南市安平區中華西路中國人理容院後方公園被告所駕車輛上 16,000元 被告以其持用之行動電話門號0000000000號與郭石龍持用之行動電話門號聯絡後，隨於左列時間、地點，以左列之金額，販賣第二級毒品甲基安非他命予郭石龍，郭石龍則先給付8,000元價金，尚積欠8,000元。 郭世宏販賣第二級毒品，處有期徒刑參年捌月。 （五） 歐陽瑞勇 108年4月22日1時18分許 臺南市○○區○○街000號樓下 4,000 元 被告以其持用之行動電話門號0000000000號與歐陽瑞勇持用之行動電話門號聯絡後，隨於左列時間、地點，以左列之金額，販賣第二級毒品甲基安非他命予歐陽瑞勇，歐陽瑞勇則先給付3,000元價金，尚積欠1,000元。 郭世宏販賣第二級毒品，處有期徒刑參年柒月。 （六） 歐陽瑞勇 108年4月27日18時42分許 臺南市安南區○○街0段000巷路旁 4,000 元 被告以其持用之行動電話門號0000000000號與歐陽瑞勇持用之行動電話門號聯絡後，隨於左列時間、地點，以左列之金額，販賣第二級毒品甲基安非他命予歐陽瑞勇，歐陽瑞勇則先給付3,000元價金，尚積欠1,000元。 郭世宏販賣第二級毒品，處有期徒刑參年柒月。 （七） 歐陽瑞勇 108年5月6日18時8分許 臺南市安南區○○街0段000巷路旁 8,000 元 被告以其持用之行動電話門號0000000000號與歐陽瑞勇持用之行動電話門號聯絡後，隨於左列時間、地點，以左列之金額，販賣第二級毒品甲基安非他命予歐陽瑞勇，歐陽瑞勇則先給付2,000元價金，尚積欠6,000元。 郭世宏販賣第二級毒品，處有期徒刑參年捌月。 （八） 歐陽瑞勇 108年5月17日18時4分許 臺南市○○區○○街000號樓下 8,000元 被告以其持用之行動電話門號0000000000號與歐陽瑞勇持用之行動電話門號聯絡後，隨於左列時間、地點，以左列之金額，販賣第二級毒品甲基安非他命予歐陽瑞勇，歐陽瑞勇並如數給付價金。 郭世宏販賣第二級毒品，處有期徒刑參年捌月。 （九）  黃麗鳳 108年5月4日16時10分許 臺南市西港區西港加油站 1,000元 被告以其持用之行動電話門號0000000000號與黃麗鳳持用之行動電話門號聯絡後，隨於左列時間、地點，以左列之金額，販賣第二級毒品甲基安非他命予黃麗鳳，黃麗鳳並如數給付價金。 郭世宏販賣第二級毒品，處有期徒刑參年柒月。 （十）  黃麗鳳 108年5月9日20時51分許 臺南市佳里區仁愛國小附近 1,000元 被告以其持用之行動電話門號0000000000號與黃麗鳳持用之行動電話門號聯絡後，隨於左列時間、地點，以左列之金額，販賣第二級毒品甲基安非他命予黃麗鳳，黃麗鳳並如數給付價金。 郭世宏販賣第二級毒品，處有期徒刑參年柒月。 
附表二（扣案物品)
 編號       名稱 扣案數量        沒收數量     備註 （一）     白色結晶 （甲基安非他命）    1包 1包（併同無法與之完全析離之包裝袋1個，但應扣除經鑑定滅失之部分）。 驗餘淨重21.438公克（原判決記載毛重為23.72公克） （二）     白色結晶 （甲基安非他命）    1包 1包（併同無法與之完全析離之包裝袋1個，但應扣除經鑑定滅失之部分）。 驗餘淨重2.193公克（原判決記載毛重為3.86公克） 
附表三（扣案物品)
 編號         名稱 扣案數量 沒收數量    備註 （一） 三星牌行動電話（含門號：0000000000號晶片卡1張）    1支    1支 供犯罪使用 （二） 磅秤    1臺    1臺 供犯罪使用 （三） 夾鏈袋    1包    1包 供犯罪預備 
附表四（犯罪所得）
 編號    現金     關聯事實 （一）  8,000元 附表一編號（一） （二）  8,000元 附表一編號（二） （三）  3,500元 附表一編號（三） （四）  8,000元 附表一編號（四） （五）  3,000元 附表一編號（五） （六）  3,000元 附表一編號（六） （七）  2,000元 附表一編號（七） （八）  8,000元 附表一編號（八） （九）  1,000元 附表一編號（九） （十）  1,000元 附表一編號（十）